【裁判字號】    88,易,1860
【裁判日期】    890413
【裁判案由】    傷害
【裁判全文】
臺灣板橋地方法院刑事判決                        八十八年度易字第一八六號
    公  訴  人  臺灣板橋地方法院檢察署檢察官
    被      告  乙○○
    選任辯護人  李富湧律師
右列被告因傷害案件，經檢察官提起公訴（八十八年度偵字第五一一號），本院判決
如左：
    主  文
乙○○傷害人之身體，處有期徒刑伍月，如易科罰金以參佰元折算壹日。
    事  實
一、乙○○於民國（下同）八十七年十二月八日十八時四十五分許，在台北縣永和市
    ○○路九三巷四弄一號前，因與甲○○發生停車糾紛（甲○○認鄭畹焦於其平日
    停車位置上方加蓋工作物，造成其停車不便），在二人爭執時，鄭畹焦竟基於傷
    害犯意，隨手撿起木棍接續毆打甲○○，造成甲○○身體受有左上臂多處瘀青腫
    脹、擦傷、破皮、左小腿腫脹瘀青、右手虎口腫脹等傷害。
二、案經被害人甲○○訴由台北縣警察局永和分局移送臺灣板橋地方法院檢察署檢察
    官偵查起訴。
    理  由
一、訊據被告乙○○矢口否認有右開傷害犯行，辯稱：當天甲○○突然來按電鈴，伊
    開門後，甲○○即抓住伊衣領毆打，伊為了抵抗便隨手拿了一個木棍將他隔開而
    已，伊並沒有毆打甲○○云云。
二、惟查：
（一）右揭犯罪實業據告訴人甲○○指述歷歷，其於警訊時陳稱：我在八十七年十二
      月八日十八時四十五分，於永和市○○路九三巷四弄一號前，因停車糾紛與鄭
      畹焦理論，在爭執中，她忽然自屋旁拾起一木棍連續毆擊我，致我身上多處成
      傷。（你身上造成那些傷害？）左上臂多處瘀青腫脹、擦傷、破皮、左小腿腫
      脹瘀青、右手虎口腫脹等語；於八十八年一月十五日檢察官偵訊時指稱：八十
      七年十二月八日，我發現鄭女占住我原來之停車位在上加蓋，我即與之理論，
      雙方發生爭吵時，在爭執中她撿起一木棍打我，我並未打她等語（見八十八年
      度偵字第五一一號）。而告訴人甲○○於八十七年十二月八日至台北縣永和市
      振興醫院接受診療，其身體受有左上臂多處瘀青腫脹、擦傷、破皮、左小腿腫
      脹瘀青、右手虎口腫脹等傷害，其於案發後在台北縣警察局永和分局永和派出
      所製作筆錄時，警方勘驗其傷勢後並確認上情，有台北縣永和市振興醫院出具
      診斷證明書、永和派出所被害人傷亡紀錄表可按。是以被告應有持用木棍毆打
      告訴人甲○○成傷之行為無誤。
（二）被告雖指稱伊係遭告訴人甲○○毆打乃持木棍隔開甲○○自衛，並提出三軍總
      醫院於八十七年十二月九日出具記載被告受有頭部外傷併腦震盪、耳鳴、左耳
      處紅腫三×三公分、胸部挫傷、右手肘及左膝挫傷、左側小腿撕裂傷八公分、
      右側小腿二公分之傷害之診斷證明書為憑。然依該診斷證明書內容所示，被告
      所受傷勢情形可謂相當嚴重且明顯，而檢察官傳訊證人即到場處理員警林俊嘉
      、陳召源，其二人均結證稱：當天接獲一一０報案後，即趕往現場，到達現場
      ，甲○○站在外面，伊即詢問情形，他表示鄭畹焦打人，而鄭畹焦人在屋內，
      伊即敲門請鄭畹焦出來說明，待她看門後，伊即詢問吵架原因，隨後甲○○即
      顯示他手臂上的傷，表示是被鄭女打的，鄭女即回說是甲○○打她，她才還手
      的，因甲○○堅持提出告訴，所以伊請他去驗傷後再提出，又當時伊等看見鄭
      女時，並未見她有受傷，且她也是在甲○○說要提出告訴後，才說她臉頰被打
      傷，但伊等並未看見有明顯傷痕，伊等也看不出她身體有何部位受傷之跡象等
      語（見上開偵查卷第十九頁背面、第二十頁正面偵訊筆錄）。以至現場處理員
      警林俊嘉、陳召源與被告會面時，均未看見被告有任何明顯傷痕等情觀之，被
      告於與甲○○發生爭執後，應無任何可見傷勢甚明，上開診斷證明書所載被告
      傷害是否係遭告訴人甲○○毆打所造成，甚有疑問，檢察官就其告訴甲○○傷
      害部分，亦因犯罪嫌疑不足而處分不起訴在案，此有台灣板橋地方法院檢察署
      八十八年度偵字第五一一號不起訴處分書在卷可考。參以正當防衛必須對現在
      不法侵害始得為之，侵害業已過去，即無正當防衛可言，至彼此互毆，又必須
      以一方初無傷人行為，因排除對方不法侵害而加以還擊，始得以正當防衛論，
      故侵害行為業已過去後之報復行為，與無從分別何方為不法侵害之互毆行為，
      皆不得主張防衛權，最高法院著有三十年上字第一０四０號判例足資參照。以
      告訴人甲○○受有左上臂多處瘀青腫脹、擦傷、破皮、左小腿腫脹瘀青、右手
      虎口腫脹等傷害，亦絕非被告單純施以防衛行為所能造成，被告執此辯稱伊先
      遭甲○○毆打，乃持木棍隔開甲○○自衛云云，自無從採信。至於本院前囑法
      務部調查局對被告、告訴人二人施行測謊結果，雖認被告鄭畹焦聲稱：案發時
      甲○○至其住處先動手打人，經測試無情緒波動反應，應未說謊。告訴人甲○
      ○稱：案發時其至鄭畹焦住處未動手打鄭女，經測試呈情緒波動反應，應係說
      謊等情（見法務部調查局＜八八＞陸＜三＞字第八八０六六八四五號鑑定通知
      書）。然測謊係以設題、發問，利用物理儀器偵測受測人回答問題時之呼吸、
      心跳、脈搏、血壓、皮膚電阻等生理反應作為判讀依據，其正確度與受測者當
      時身心狀況及施測者設題、發問方法等諸多因素有關，故測謊報告僅能為法院
      形成心證之參考，不能直接作為證據使用，而本件被告所稱遭甲○○毆打乃持
      木棍隔開告訴人甲○○自衛乙節，因證人林俊嘉、陳召源警員均未見被告有任
      何明顯傷勢，而告訴人甲○○身體所受傷害復非單純實施防衛行為所能造成，
      此均經本院說明如前，本院當不得以正確度仍值存疑之測謊結果而為被告有利
      之認定，亦併此敘明。
（三）綜上所述，本件告訴人甲○○指稱因停車糾紛與被告理論時遭被告故意毆打成
      傷，查與客觀事證相符，堪以採信，而被告辯稱未持木棍傷害甲○○，僅以木
      棍隔開甲○○用以自衛云云，並非事實，委無可採，本件罪證明確，被告如事
      實欄所示傷害犯行堪以認定。
三、核被告所為係犯刑法第二百七十七條第一項之傷害罪。爰審酌被告因停車糾紛而
    毆打告訴人之犯罪動機、目的、手段、犯罪時所受刺激、告訴人所受傷害程度及
    被告犯罪後之態度等一切情狀，量處如主文所示之刑，並諭知如易科罰金之折算
    標準，以資懲戒。被告毆打告訴人所用木棍並未扣案，因該木棍非違禁物，又為
    被告臨時撿用，縱為被告所有，亦無宣告沒收之必要，附此說明。
據上論斷，應依刑事訴訟法第二百九十九條第一項前段，刑法第二百七十七條第一項
、第四十一條，罰金罰鍰提高標準條例第一條前段、第二條判決如主文。
本案經檢察官高奕驤到庭執行職務。
中    華    民    國      八十九      年      四        月    十三      日
                                      臺灣板橋地方法院刑事第四庭
                                              法  官  陳  恒  寬
右正本證明與原本無異
如不服本判決應於送達後十日內向本院提出上訴狀
                                              書記官  葉  瑩  庭
中    華    民    國  八十九      年      四        月    十九      日
附錄本案論罪科刑法條全文
刑法第二百七十七條第一項：
傷害人之身體或健康者，處三年以下有期徒刑、拘役或一仟元以下罰金。


司法院資訊處製作；財團法人民間司法改革基金會備份。
